【裁判字號】    98,抗,2056
【裁判日期】    990223
【裁判案由】    聲請假扣押
【裁判全文】
臺灣高等法院民事裁定                  98年度抗字第2056號
抗  告  人  醫療財團法人台灣區煤礦業基金會
法定代理人  甲○○
上列抗告人因與相對人臺灣區煤礦業同業公會間聲請假扣押事件
，對於中華民國98年10月29日臺灣基隆地方法院98年度全字第
1026號裁定提起抗告，本院裁定如下：
    主  文
原裁定廢棄。
相對人在原審之聲請駁回。
聲請及抗告訴訟費用由相對人負擔。
    理  由
一、相對人聲請意旨：民國（下同）92年9月29日，兩造合意由
    相對人捐贈新台幣（下同）8000萬元，交由抗告人興建煤業
    紀念大樓，並提供壹層予相對人無償使用。相對人旋於92年
    10月5日、93年1月10日各贈款2000萬元。然抗告人一再藉故
    拖延，迄未興建大樓，反而挪用贈款，相對人遂於98年10月
    7日發函撤銷贈與及請求返還4000萬元。頃聞抗告人有變賣
    財產逃匿之情，恐日後有不能強制執行或甚難執行之虞，願
    供擔保以補釋明之不足，爰請求假扣押等語。原法院准相對
    人供擔保後，就抗告人財產在4000萬元內假扣押。
    抗告意旨：相對人未釋明假扣押原因，其空言抗告人有變賣
    財產逃匿之情，並無足取。又抗告人為公益性質財團法人，
    財務受行政院衛生署監督，實無脫產之必要及可能；況抗告
    人現存資產顯逾假扣押債權金額，故原裁定實有違誤。爰提
    起抗告請求廢棄原裁定等語。
二、按債權人就金錢請求或得易為金錢請求之請求，日後有不能
    強制執行或甚難執行之虞，欲保全強制執行者，得聲請假扣
    押，民事訴訟法第522條第1項、第523條第1項定有明文。又
    請求及假扣押之原因，應釋明之；前項釋明如有不足，而債
    權人陳明願供擔保或法院認為適當者，法院得定相當之擔保
    ，命供擔保後為假扣押，民事訴訟法第526條第1、2項亦定
    有明文。又釋明事實上之主張者，得用可使法院信其主張為
    真實之一切證據。但依證據之性質不能即時調查者，不在此
    限，民事訴訟法第284條更有明文。再者，所謂假扣押之原
    因，即債務人有日後不能強制執行或甚難執行之虞或應在外
    國為強制執行者是也…。諸如債務人浪費財產、增加負擔、
    或就其財產為不利益之處分，將達於無資力之狀態、或移住
    遠地、逃匿無蹤或隱匿財產等情形均屬之。債權人就假扣押
    之原因，依法有釋明之義務，亦即須提出可使法院信其主張
    為真實之證據，必待釋明有所不足，而債權人陳明願供擔保
    後，始得准為假扣押；若債權人未釋明假扣押之原因，即不
    符假扣押之要件（最高法院94年度台抗字第1182號裁定意旨
    參照）。
三、經查，相對人固提出同意函、抗告人收據、兩造信函及回執
    等件（見原審卷第6至18頁）；但上開證據僅就贈款目的、
    事後動支情形之本案請求而為釋明。雖第三人臺灣中小企業
    銀行基隆分行98年11月24日98基隆字第90665函，謂假扣押
    僅扣得抗告人存款2766萬8300元云云（見本院卷第58頁）；
    惟抗告人名下尚有坐落基隆市○○區○○段第780號土地1筆
    （見本院卷第67頁），該地並未設定抵押權，以公告現值乘
    以面積，價值達8888萬2000元（19,000*4678=88,882,000）
    ，遠逾相對人本案請求金額。是相對人就假扣押之原因即日
    後有不能或甚難強制執行之虞，迄未提出法院可即時調查之
    證據以釋明，自與上開規定與實務見解不合。又債權人如為
    適當釋明，仍可另聲請假扣押，併此敘明。從而，抗告意旨
    指摘原裁定不當，聲明廢棄，為有理由。應由本院將原裁定
    廢棄，駁回相對人在原審聲請，爰裁定如主文。
中    華    民    國    99    年    2     月    23    日
                    民事第十七庭
                        審判長法  官  藍文祥
                              法  官  陳麗芬
                              法  官  吳燁山
正本係照原本作成。
本裁定除以適用法規顯有錯誤為理由外，不得再抗告。如提起再
抗告，應於收受後10日內委任律師為代理人向本院提出再抗告狀
。並繳納再抗告費新台幣１千元。
中    華    民    國    99    年    2     月    24    日
                              書記官  于  誠

司法院資訊處製作；財團法人民間司法改革基金會備份。
